【裁判字號】    99,簡上,109
【裁判日期】    990428
【裁判案由】    損害賠償
【裁判全文】
臺灣高雄地方法院民事判決             99年度簡上字第109號
上  訴  人  丙○○
被上訴人    乙○○
訴訟代理人  甲○○
上列當事人間請求損害賠償事件，上訴人對於民國99年1 月28日
本院高雄簡易庭98年度雄簡字第3345號第一審簡易判決提起上訴
，經本院於99年4 月14日言詞辯論終結，判決如下：
    主  文
上訴駁回。
第二審訴訟費用由上訴人負擔。
    事實及理由
一、上訴人起訴主張：兩造原為鄰居，上訴人於民國97年12月19
    日18時許駕駛自用小客車返家時，因住處即高雄市左營區○
    ○○街148 巷3 號前，正在施作下水道工程，停車不方便，
    且當時車上尚有1 名年僅2 、3 個月大之嬰兒，乃未1 次將
    小客車停妥，而先將嬰兒抱至家中2 樓，準備隨後再下樓作
    停車之調整。適被上訴人緊接上訴人之後亦駕車返家，因遭
    上訴車輛阻擋，無法順利將車停放至自家車庫，被上訴人遂
    按喇叭示意上訴人移車，詎於上訴人下樓後，兩造因溝通不
    良發生爭執，被上訴人當場以「操你媽的」之言詞，辱罵上
    訴人，貶損上訴人之人格。被上訴人因上開行為，經本院以
    98年度審簡字第1645號刑事判決判處拘役40日，復經本院以
    98年度簡上字第582 號刑事判決駁回被上訴人之上訴確定。
    而上訴人本即患有憂鬱症，因被上訴人上開行為致憂鬱症加
    劇發作，精神上痛苦不堪，爰依民法侵權行為法律關係，聲
    明請求被上訴人給付精神慰撫金新臺幣（下同）35萬元，及
    自98年12月3 日起至清償日止，按年息5%計算之利息。
二、被上訴人則以：其於事發當日即向上訴人道歉並表明和解之
    意願，更因上訴人表示見到其會使心靈受創，已於98年3 月
    間搬離原住處，而其業因受刑事判決而離職，目前仍待業中
    ，實無力負擔過高賠償金額等語資為抗辯。
三、原審經審理結果，判命被上訴人給付上訴人2 萬元，及自98
    年12月3 日起至清償日止，按年息5%計算之利息，並駁回上
    訴人其餘請求。上訴人提起上訴，並聲明：(一)原判決不利於
    上訴人部分廢棄。(二)被上訴人應再給付上訴人33萬元，及自
    98年12月3 日起至清償日止，按年息5%計算之利息。被上訴
    人答辯聲明：上訴駁回。（被上訴人就原判決判命給付部分
    未上訴，該部分已確定）
四、兩造爭執及不爭執事項：
  (一)不爭執事項：
    1.上訴人於上開時間駕車返家時，因住處前正在施作下水道
      工程，遂未即時將車停妥，適逢被上訴人亦駕車返家，遭
      上訴人車輛阻擋，致無法順利將車停放至自家車庫，兩造
      因而發生爭執，被上訴人並當場以「操你媽的」之不雅字
      眼辱罵上訴人。
    2.被上訴人因上開行為，經本院以98年度審簡字第1645號刑
      事判決判處拘役40日，復經本院以98年度簡上字第582 號
      刑事判決駁回被上訴人之上訴確定。
  (二)爭執事項：
    上訴人得請求給付之精神慰撫金數額以若干為適當。
五、按因故意或過失，不法侵害他人之權利者，負損害賠償責任
    ；不法侵害他人之身體、健康、名譽、自由、信用、隱私、
    貞操，或不法侵害其他人格法益而情節重大者，被害人雖非
    財產上之損害，亦得請求賠償相當之金額，民法第184 條第
    1 項前段及第195 條第1 項前段分別定有明文。本件被上訴
    人既有於上開時、地以上開不雅言詞辱罵上訴人，客觀上足
    使上訴人個人社會評價減損、貶低，所為屬故意不法侵害上
    訴人之名譽權，依上開法律規定，上訴人向被上訴人請求給
    付精神慰撫金，即屬有據。次按慰撫金之賠償以人格權遭受
    侵害，使精神上受有痛苦為必要，至其核給之標準固與財產
    上損害之計算不同，惟非不可斟酌雙方身分、資力與加害程
    度，及其他各種情形核定相當之數額；換言之，以人格權遭
    遇侵害，受有精神上之痛苦，而請求慰藉金之賠償，其核給
    之標準，須斟酌雙方之身分、資力與加害程度及其他各種情
    形核定相當之數額。且所謂「相當」，應以實際加害情形與
    其身體傷勢影響是否重大及被害人之身分、地位與加害人之
    經濟情況等關係定之（最高法院51年台上字第223 號判例意
    旨參照）。查本件上訴人為大學畢業，目前無業，95、96年
    度所得收入分別為877,582 元、737,460 元，名下並無其財
    產，被上訴人為大學畢業，目前無業，95、96年度所得收入
    分別為10,682、177,180 元，名下有投資1 筆73,460元等情
    ，業據兩造於原審分別陳明在卷，並有稅務電子閘門財產所
    得調件明細表附卷可參。本院斟酌兩造目前之身分地位、經
    濟狀況，且兩造原為鄰居關係，本件衝突之起因為停車問題
    ，上訴人因遭被上訴人辱罵精神上所受損害程度等具體情狀
    ，認被上訴人得請求之精神慰撫金以2 萬元為適當。
六、綜上所述，上訴人依侵權行為之法律關係，請求被上訴人給
    付精神慰撫金2 萬元，及自起訴狀繕本送達之翌日即98年7
    月22日起至清償日止，按年利率5%計算之利息，為有理由，
    應予准許，超逾此部分之請求則無理由，應予駁回。原審判
    命上訴人給付被上訴人2 萬元暨法定利息，於法並無不合，
    上訴意旨指摘原判決不當，求予廢棄改判，為無理由，應予
    駁回。
七、結論：本件上訴為無理由，依民事訴訟法第436 條之1 第3
    項、第449 條第1 項、第78條，判決如主文。
中    華    民    國    99    年    4     月    28    日
                      民事第七庭審判長法  官  林紀元
                                      法  官  蘇姿月
                                      法  官  黃悅璇
正本係照原本作成。
本判決不得上訴。
中    華    民    國    99    年    4     月    28    日
                                      書記官  蔡靜雯

司法院資訊處製作；財團法人民間司法改革基金會備份。
